【裁判字號】    99,台上,3267
【裁判日期】    990527
【裁判案由】    違反政府採購法
【裁判全文】
最高法院刑事判決            九十九年度台上字第三二六七號
上  訴  人  龍固實業有限公司
代  表  人  林翰豪
上  訴  人  甲○○
上列上訴人等因違反政府採購法案件，不服台灣高等法院中華民
國九十七年五月二十九日第二審判決（九十七年度上訴字第一三
四四號，起訴案號：台灣板橋地方法院檢察署九十三年度偵字第
七○一七號），提起上訴，本院判決如下：
    主  文
上訴駁回。
    理  由
壹、甲○○部分：
按刑事訴訟法第三百七十七條規定：上訴於第三審法院，非以判
決違背法令為理由，不得為之；是提起第三審上訴，應以原判決
違背法令為理由，係屬法定要件。如果上訴理由書狀並非依據卷
內訴訟資料具體指摘原判決不適用何種法則或如何適用不當，或
所指摘原判決違法情事顯與法律規定得為第三審上訴理由之違法
情形不相適合時，均應認其上訴為違背法律上之程式，予以駁回
。本件原判決綜合卷內證據資料，本於事實審法院之推理作用，
認定上訴人甲○○有其事實欄二所載犯行，因而撤銷第一審關於
甲○○部分科刑之判決，改判仍論甲○○以共同意圖影響決標價
格，而以協議使廠商不為價格之競爭罪，量處有期徒刑七月，減
為有期徒刑三月又十五日，並諭知如易科罰金，以銀元三百元即
新台幣（下同）九百元折算一日。已詳敘其所憑證據及認定之理
由，對於甲○○所辯何以不足採信，亦在理由內詳加指駁及說明
，俱有卷存證據資料可資覆按。甲○○上訴意旨略以：伊於第一
審曾多次陳明證人李榮忠於法務部調查局北部地區機動工作組（
下稱北機組）調查時之陳述，為傳聞證據，並無證據能力。乃原
審並未調查及提示李榮忠前揭筆錄予伊表示意見，遽謂伊對該項
證據無意見而採為犯罪之證據，自有不當。又證人陳雅展對於伊
有無於本件「三重市重陽大橋橋柱油漆工程」（下稱系爭工程）
投標當天前往餐廳聚餐，所述前後不一，顯有瑕疵，原判決逕採
為不利於伊之證據，顯有未合。再陳雅展並未指證伊曾參與共謀
本件協議圍標犯行，卷內亦無證據證明伊與陳雅展有此謀議，原
判決未予詳查，遽予論罪科刑，殊屬違誤。又龍固實業有限公司
（下稱龍固公司）於案發當時支票已被拒絕往來，因資格不符而
無競標能力，自不可能成為本件犯罪行為之主體。且北鳳室內設
計工程有限公司（下稱北鳳公司）投標價格為一千萬元，若伊有
意使北鳳公司得標，何以龍固公司僅出價九百九十萬元云云。惟
被告以外之人於審判外之陳述，雖不符刑事訴訟法第一百五十九
條之一至同條之四之規定，而經當事人於審判程序同意作為證據
，法院審酌該言詞陳述或書面陳述作成時之情況，認為適當者，
亦得為證據；又當事人、代理人或辯護人於法院調查證據時，知
有同法第一百五十九條第一項不得為證據之情形，而未於言詞辯
論終結前聲明異議者，視為有前項之同意，同法第一百五十九條
之五第一項、第二項分別定有明文。證人李榮忠於北機組調查時
之陳述，雖屬傳聞證據，但原審於行準備程序時曾提示檢察官就
本件犯罪事實所舉之證據方法，並告以要旨（其中包括李榮忠在
北機組之陳述在內，見起訴書證據清單第(一)類編號十），復訊問
甲○○對該等證據方法有何意見，而甲○○及其選任辯護人均表
示無意見等語（見原審卷第三十八頁）。從而，原判決以甲○○
在原審對於李榮忠在北機組之審判外陳述，並未聲明異議，經審
酌該項證據於製作時並無不當取供、人情壓力或證明力明顯過低
之瑕疵，因認適於採為上訴人犯罪之證據，已於理由內敘明綦詳
（見原判決第三頁第十三至十八行），經核於法無違。況本件縱
除去李榮忠於北機組調查時之陳述，原判決依憑證人陳雅展、沈
二南、林艷美、陳銘峰、蘇明陽、蔣永崇之證述，暨卷附各該參
與系爭工程投標廠商之查詢資料、系爭工程投（決）標紀錄、投
標單及估價表等證據資料，亦足以認定甲○○犯罪，是原判決此
部分採證縱有瑕疵，亦於判決結果無影響；甲○○上訴意旨執此
無關判決結果之枝節問題指摘原判決不當，亦非合法之第三審上
訴理由。又證據之取捨及事實之認定，均為事實審法院之職權，
倘其採證認事並未違背證據法則，自不得任意指為違法。陳雅展
於第一審對於上訴人於系爭工程投標當日有無前往餐廳聚餐一節
，所述雖略有出入。但原判決以甲○○於偵審中已坦承係由伊代
理龍固公司參與系爭工程招標等情不諱。而依卷附電話通聯紀錄
顯示，陳雅展與甲○○於系爭工程投標前三日（民國九十三年八
月十六日）及投標當日（同年月十九日），均有多次電話聯絡情
形；核與陳雅展於第一審所述：系爭工程招標前有以電話向甲○
○稱有人要做，大家來談一下，拿一點走路費，伊有跟甲○○說
進去投標時價格要寫高一點，甲○○答應會寫高價就進入投標現
場，開標完後甲○○也有去餐廳等語相符，因認陳雅展於第一審
所為不利於甲○○之陳述為可信，並據以認定甲○○有本件協議
圍標之犯行，已詳敘其論斷之理由，核與證據法則無違。甲○○
上訴意旨，對於原審採證認事職權之適法行使任意指摘，並主張
陳雅展並未指證伊曾參與共謀使其他廠商不為價格之競爭云云，
而為單純事實之爭辯，亦非合法之第三審上訴理由。又龍固公司
於案發當時雖因支票被銀行拒絕往來，致不符系爭工程投標資格
而遭廢標；惟原判決已說明：甲○○自始即陳稱其事先不知該公
司支票被拒絕往來，顯見其事先並不知該公司不符合投標資格之
情，惟不能因此即認定其事前未與陳雅展共謀本件犯行等情綦詳
。是龍固公司當時是否具有投標資格暨之後是否被廢標，以及龍
固公司出價競標金額若干，均與認定甲○○有無本件犯罪事實無
涉。上訴意旨執此指摘原判決不當，仍非適法之第三審上訴理由
。至甲○○其餘上訴意旨，無非仍執其在原審之同一辯解，就其
有無本件犯行之單純事實為爭辯，均非依據卷內資料具體指摘原
判決有何違背法令，顯與法律規定得為第三審上訴理由之違法情
形不相適合。揆之首揭說明，其上訴為違背法律上之程式，應予
駁回。
貳、龍固實業有限公司部分：
按刑事訴訟法第三百七十六條所列各罪之案件，經第二審判決者
，不得上訴於第三審法院，法有明文。本件上訴人龍固公司被訴
違反政府採購法案件，原判決係依同法第九十二條及第八十七條
第四項科處罰金十二萬元，減為罰金六萬元，核屬刑事訴訟法第
三百七十六條第一款所定專科罰金之案件。依首開說明，既經第
二審判決，自不得上訴於第三審法院，龍固公司復提起上訴，顯
為法所不許。其上訴為不合法，應予駁回。
據上論結，應依刑事訴訟法第三百九十五條前段，判決如主文。
中    華    民    國  九十九  年    五    月  二十七  日
                      最高法院刑事第八庭
                          審判長法官  洪  文  章
                                法官  王  居  財
                                法官  郭  毓  洲
                                法官  黃  梅  月
                                法官  邱  同  印
本件正本證明與原本無異
                                      書  記  官
中    華    民    國  九十九  年    五    月  三十一  日
                                                      Ｅ

司法院資訊處製作；財團法人民間司法改革基金會備份。
